臺灣士林地方法院刑事判決　　　　　　　96年度易字第1360號
公　訴　人　臺灣士林地方法院檢察署檢察官
被　　　告　甲○○
上列被告因毒品危害防制條例案件，經檢察官提起公訴（96年度
偵字第7926號），被告於本院準備程序中就被訴之事實為有罪之
陳述，經本院當庭裁定依簡式審判程序審理並判決如下：
    主  文
甲○○持有第二級毒品，累犯，處有期徒刑肆月，如易科罰金，
以銀元參佰元即新臺幣玖佰元折算壹日，減為有期徒刑貳月，如
易科罰金，以銀元參佰元即新臺幣玖佰元折算壹日。又持有第二
級毒品，累犯，處有期徒刑肆月，如易科罰金，以銀元參佰元即
新臺幣玖佰元折算壹日，減為有期徒刑貳月，如易科罰金，以銀
元參佰元即新臺幣玖佰元折算壹日。應執行有期徒刑參月，如易
科罰金，以銀元參佰元即新臺幣玖佰元折算壹日。扣案之MDMA
壹包（驗餘淨重零點壹捌伍公克）及METHADONE 壹包（驗餘淨重
零點伍捌柒公克）沒收銷燬之。
    事  實
一、甲○○前因施用毒品案件，經臺灣臺北地方法院於民國90年
    9 月6 日以90年度訴字第15號判決應執行有期徒刑1 年確定
    ，並於93年2 月19日縮短刑期執行完畢。仍不知悔改，明知
    MDMA及METHADONE 係毒品危害防制條例所列管之第2 級毒品
    ，不得非法持有，復於93年10月間，在臺北縣蘆洲市某處，
    向姓名年籍不詳僅知綽號為「肉粒」之成年男子，購入第2
    級毒品METHADONE 而持有之。又於94年11 月 間，在臺北縣
    汐止市某處，向姓名年籍不詳之人購入第2 級毒品MDMA而持
    有之。嗣於94年12月21日凌晨4 時30分許，在桃園縣中壢市
    ○○路與元化路口處，為警查獲，並扣得第2 級毒品MDMA1
    包（驗餘淨重0.185 公克）及第2 級毒品METHADONE1包（驗
    餘淨重0.587 公克），始查悉上情。
二、案經桃園縣政府警察局移送臺灣桃園地方法院檢察署呈請臺
    灣高等法院檢察署檢察官核轉臺灣士林地方法院檢察署檢察
    官偵查起訴。
    理  由
一、上揭犯罪事實，業據被告於本院審理時坦承不諱，而扣得之
    第2 級毒品MDMA1 包（驗餘淨重0.185 公克）及第2 級毒品
    METHADONE1包（驗餘淨重0.587 公克），分別經送台灣檢驗
    科技股份有限公司以氣相層析質譜儀檢驗法鑑驗結果，分別
    呈MDMA陽性反應及METHADONE 陽性反應，有台灣檢驗科技股
    份有限公司95年3 月9 日編號CH/2006/21291 號濫用藥物檢
    驗報告及95年3 月9 日編號CH/2006/21292 號濫用藥物檢驗
    報告各1 紙（詳臺灣桃園地方法院檢察署95年度毒偵字第18
    31號偵查卷第2 至3 頁），是被告自白持有第二級毒品MDMA
    及METHADONE 乙節應認與事實相符，而可採信，前開事實應
    堪認定。
二、按被告行為後，刑法第2 條法律變更適用、第41條易科罰金
    、第47條累犯、第51條數罪併罰之規定，已於94年1 月7 日
    經立法院修正三讀通過，總統命令公布，於95年7 月1 日施
    行，該法第2 條係規範行為後法律變更適用所生新舊法律比
    較適用之準據法，於新法施行後，應適用新法第2 條第1 項
    之規定，為「從舊從輕」之比較：
（一）修正前刑法第41條第1 項前段規定：「犯最重本刑為5 年
      以下有期徒刑以下之刑之罪，而受6 個月以下有期徒刑或
      拘役之宣告，因身體、教育、職業、家庭之關係或其他正
      當事由，執行顯有困難者，得以1 元以上3 元以下折算1
      日，易科罰金。」又修正前罰金罰鍰提高標準條例第2 條
      （於95年7 月1 日修正刪除）規定，就其原定數額提高為
      100 倍折算1 日，則本件被告行為時之易科罰金折算標準
      ，最高得以銀元300 元折算1 日，經折算為新臺幣後，應
      以新臺幣90 0元折算為1 日。惟95年7 月1 日修正公布施
      行之刑法第41條第1 項前段則規定：「犯最重本刑為5 年
      以下有期徒刑以下之刑之罪，而受6個 月以下有期徒刑或
      拘役之宣告者，得以新臺幣1000元、2000元或3000元折算
      1 日，易科罰金。」比較修正前後之易科罰金折算標準，
      以修正前之規定，較有利於被告，則應依修正後刑法第2
      條第1 項前段，適用修正前刑法第41條第1 項前段規定，
      定其折算標準。又修正前刑法第41條第2 項原規定：「併
      合處罰之數罪，均有前項情形，其應執行之刑逾六月者，
      亦同」；修正後該條項規定：「前項規定於數罪併罰，其
      應執行之刑未逾六月者，亦適用之」，刑法施行法第3條
      之1 第3 項亦規定：「於94年1 月7 日刑法修正施行前（
      即95年7 月1 日前）犯併合處罰數罪中之一罪，且該數罪
      均符合第41條第1 項得易科罰金之規定者，適用90年1 月
      4 日修正之刑法第41條第2 項規定」。
（二）又修正前刑法第47條規定：「受有期徒刑之執行完畢，或
      受無期徒刑或有期徒刑一部之執行而赦免後，5 年以內再
      犯有期徒刑以上之罪者，為累犯，加重本刑至2 分之1 。
      」，修正後該47條第1 項規定：「受徒刑之執行完畢，或
      一部之執行而赦免後，5 年以內故意再犯有期徒刑以上之
      罪者，為累犯，加重本刑至2 分之1 。」，則被告有如事
      實欄所載之犯罪科刑及執行情形，此有臺灣高等法院被告
      前案紀錄表在卷可按，其係於受有期徒刑之執行完畢後，
      5 年內故意再犯本件有期徒刑以上之罪，無論依修正前後
      之新舊法，均為累犯，並無何者有利或不利之情形。惟刑
      法第47條累犯之要件，有擴張及限縮，新舊法就累犯之要
      件，既因此而有變動，自屬行為後法律有變更，而非僅屬
      文字修正，應有新舊法比較適用之問題，應依修正後刑法
      第2 條第1 項前段之規定，適用行為時之修正前刑法第47
      條之規定，論以累犯（最高法院96年度台上字第3773 號
      判決參照）。
（三）而刑法第51條業於民國94年l 月7 日修正公布，並於95年
      7 月l 日施行，修正前刑法第51條規定: 「數罪併罰，分
      別宣告其罪之刑，依左列各款定其應執行者: 」其中第5
      款規定: 「宣告多數有期徒刑者，於各刑中之最長期以上
      ，各刑合併之刑期以下，定其刑期。但不得逾20年。」；
      修正後刑法第51條第5 款規定: 「宣告多數有期徒刑者，
      於各刑中之最長期以上，各刑合併之刑期以下，定其刑期
      。但不得逾30年」比較結果，修正後刑法並非較有利於行
      為人，依修正後刑法第2 條第l 項前段之規定，仍應依修
      正前刑法第51條第5 款，定其應執行之刑。
（四）經綜合比較，以修正前刑法之規定利於被告，應一體適用
      修正前刑法之規定。
三、核被告所為，係犯毒品危害防制條例第11條第2 項持有第二
    級毒品罪。又其所犯上開2 罪間，犯意各別，應予分論併罰
    。又被告有如事實欄所載之犯罪科刑及執行情形，此有臺灣
    高等法院被告前案紀錄表在卷可按，其係於受有期徒刑之執
    行完畢後，5 年內故意再犯本件有期徒刑以上之罪，為累犯
    ，應依修正前刑法第47條之規定論以累犯並加重其刑。爰審
    酌被告之品行、智識程度、持有毒品之數量及於本院審理時
    坦承犯行，尚知悔悟，等一切情狀，分別量處如主文所示之
    刑，並依修正前刑法第41條第1 項前段諭知易科罰金之折算
    標準。又被告為本件犯罪時間係在96年4 月24日以前，所犯
    之罪，合於減刑條件，且亦無該條例第5 條不減刑之例外規
    定（被告係於減刑條例施行後之96年10月25日始經通緝，並
    於96年11月29日自行到案），應依中華民國九十六年罪犯減
    刑條例第2 條第1 項第3 款予以減輕其宣告刑2 分之1 ，並
    諭知易科罰金之折算標準及定應執行之刑。扣案之第2 級毒
    品MDMA1 包（驗餘淨重0.185 公克）及第2 級毒品METHADON
    E1包（驗餘淨重0.587 公克）為查獲之毒品，應依毒品危害
    防制條例第18條第1 項前段規定，宣告沒收銷燬。
據上論斷，應依刑事訴訟法第273 條之1 第1 項、第299 條第1
項前段，毒品危害防制條例第11條第2 項、第18條第1 項前段，
修正後刑法第2 條第1 項前段、刑法第11條、修正前刑法第41條
第1 項前段、第2 項、第51條第5 款、第47條，刑法施行法第3
條之1 第3 項，修正前罰金罰鍰提高標準條例第2 條，現行法規
所定貨幣單位折算新台幣條例第2 條，中華民國九十六年罪犯減
刑條例第2 條第1 項第3 款、第7 條，判決如主文。
本案經檢察官翁偉倫到庭執行職務。
中　　華　　民　　國　　96　　年　　12　　月　　28　　日
　　　　　　　　　刑事第一庭    法　官　賴邦元
以上正本證明與原本無異。
如不服本判決，應於收受送達後10日內向本院提出上訴書狀，其
未敘述上訴之理由者並得於上訴期間屆滿後20日內向本院補提理
由書（均須按他造當事人之人數附繕本）。
　　　　　　　　　　　　　　　　書記官　游育慈
中　　華　　民　　國　　96　　年　　12　　月　　28　　日
附錄本案論罪科刑法條全文：
毒品危害防制條例第11條第2 項
持有第二級毒品者，處2 年以下有期徒刑、拘役或新臺幣3 萬元
以下罰金。
